【裁判字號】    98,訴,1250
【裁判日期】    981130
【裁判案由】    違反毒品危害防制條例
【裁判全文】
臺灣屏東地方法院刑事判決              98年度訴字第1250號
公  訴  人  臺灣屏東地方法院檢察署檢察官
被      告  甲○○
                    （現另案於臺灣屏東監獄竹田分監執行）
上列被告因違反毒品危害防制條例等案件，經檢察官提起公訴（
98年度毒偵字第778 號、第809 號），被告於本院準備程序就被
訴事實為有罪之陳述，經合議庭裁定由受命法官獨任進行簡式審
判程序，並判決如下：
    主  文
甲○○施用第一級毒品，累犯，處有期徒刑柒月；又施用第二級
毒品，累犯，處有期徒刑肆月；又施用第二級毒品，累犯，處有
期徒刑陸月；又施用第一級毒品，累犯，處有期徒刑拾月，扣案
之殘渣袋壹只沒收銷燬，扣案之注射針筒壹支沒收。應執行有期
徒刑壹年捌月，扣案之殘渣袋壹只沒收銷燬，扣案之注射針筒壹
支沒收。
    事  實
一、甲○○前因施用毒品案件，經本院以89年度毒聲字第1129號
    裁定送觀察、勒戒後，認有繼續施用毒品之傾向，復經本院
    以89年度毒聲字第1354號裁定令入戒治處所施以強制戒治，
    嗣經本院裁定停止戒治，所餘戒治期間付保護管束，於民國
    90年6 月6 日因停止戒治期滿未經撤銷而視為執行完畢，並
    由臺灣屏東地方法院檢察署檢察官以90年度戒毒偵字第190
    號為不起訴處分確定。又於前揭強制戒治執行完畢釋放後5
    年內之91年間因施用第二級毒品案件，經臺灣屏東地方法院
    檢察署檢察官以91年度毒偵字第1519號提起公訴並聲請強制
    戒治，起訴部分經本院以91年度易字第1468號判決處有期徒
    刑4 月確定，強制戒治部分經本院以91年度毒聲字第1576號
    裁定令入戒治處所施以強制戒治，嗣經本院裁定停止戒治，
    所餘戒治期間付保護管束；惟因於保護管束期間內再犯施用
    第一級毒品案件，經本院以93年度訴字第36號判決處有期徒
    刑10月確定，故經本院裁定撤銷停止戒治，再入戒治處所執
    行強制戒治，旋因新修正之毒品危害防制條例第35條第1 項
    第1 款規定，觀察、勒戒及強制戒治中之案件，適用修正後
    觀察、勒戒及強制戒治之規定，而修正後之該條例已刪除5
    年內再犯之施用毒品案件應令入戒治處所強制戒治之規定，
    臺灣屏東地方法院檢察署檢察官遂依修正後之規定，於93年
    1 月9 日報結（不能認為已受強制戒治執行完畢）；另因施
    用第二級毒品案件，經本院以93年度簡字第979 號判決處有
    期徒刑6 月確定；上開3 罪所處之刑接續執行，於94年6 月
    17日縮短刑期假釋出監付保護管束，於95年2 月28日假釋期
    滿未經撤銷假釋，其未執行之刑，以已執行論。另因施用第
    一級、第二級毒品案件，經本院以94年度訴字第938 號判決
    各處有期徒刑8 月，定應執行刑為有期徒刑1 年2 月確定，
    於96年4 月3 日縮短刑期假釋出監付保護管束，於96年6 月
    29日假釋期滿未經撤銷假釋，其未執行之刑，以已執行論。
    詎仍未戒絕毒癮，明知海洛因、甲基安非他命業經行政院公
    告列為毒品危害防制條例第2 條第2 項第1 款、第2 款之第
    一級、第二級毒品，不得施用、持有，(一)竟基於施用第一級
    毒品海洛因之犯意，於98年3 月31日20時許，在其屏東縣屏
    東市斯文65號住處，以將海洛因置於注射針筒摻水稀釋後注
    射之方式，施用海洛因1 次；旋基於施用第二級毒品甲基安
    非他命之犯意，在同處以將甲基安非他命置於玻璃球內加熱
    燒烤再吸食其所生煙霧之方式，施用甲基安非他命1 次。嗣
    因甲○○另涉竊盜案件，為警於98年4 月2 日18時30分許在
    其上開住處前查獲，甲○○乃於前揭施用毒品之犯行未為有
    偵查權限之機關或公務員發覺前，主動向警員自首犯行，復
    同意由警為其採尿送驗，結果呈第一級、第二級毒品陽性反
    應，嗣並接受裁判。(二)復基於施用第二級毒品甲基安非他命
    之犯意，於98年4 月30日晚間某時許，在其上開住處，以將
    甲基安非他命置於玻璃球內加熱燒烤再吸食其所生煙霧之方
    式，施用甲基安非他命1 次；另基於施用第一級毒品海洛因
    之犯意，於98年5 月4 日16時50分許，在屏東縣屏東市○○
    路702 號前，以將海洛因置於注射針筒摻水稀釋後注射之方
    式，施用海洛因1 次，惟隨即遭警盤查，當場扣得其所有之
    注射針筒1 支、殘渣袋1 只，經警為其採尿送驗，結果呈第
    一級、第二級毒品陽性反應，始悉上情。
二、案經屏東縣政府警察局屏東分局報告臺灣屏東地方法院檢察
    署檢察官偵查起訴。
    理  由
一、按簡式審判程式之證據調查，不受刑事訴訟法第159 條第1
    項所定：「被告以外之人於審判外之言詞或書面陳述，不得
    作為證據。」之限制，此見同法第273 條之2 規定甚明。是
    本判決下列所引用之被告以外之人於審判外所為之陳述，依
    前揭法律規定，均得作為證據，先予敘明。
二、(一)上揭犯罪事實，均據被告甲○○坦承不諱，就犯罪事實(一)
      部分，被告為警查獲後所排放之尿液經採樣送驗，以酵素
      免疫分析法初步檢驗及氣相層析質譜儀法確認檢驗結果，
      於鴉片類、安非他命類均呈陽性反應，有屏東縣政府警察
      局屏東分局毒品案件涉嫌人尿液採證編號姓名對照表、檢
      體監管紀錄表及臺灣檢驗科技股份有限公司98年4 月22日
      出具之濫用藥物尿液檢驗報告各1 紙附卷足稽（見屏警分
      偵字第0980010565號卷【下稱警A 卷】第10至12頁）；就
      犯罪事實(二)部分，另有卷附之扣押筆錄、扣押物品目錄表
      各1 份（見屏警分偵字第0980011062號卷【下稱警B 卷】
      第19至22頁）及扣案之注射針筒1 支、殘渣袋1 只可資佐
      證，而被告為警查獲後所排放之尿液經採樣送驗，以酵素
      免疫分析法初步檢驗及氣相層析質譜儀法確認檢驗結果，
      於鴉片類、安非他命類均呈陽性反應，有屏東縣政府警察
      局屏東分局毒品案件涉嫌人尿液採證編號姓名對照表及臺
      灣檢驗科技股份有限公司98年5 月19日出具之濫用藥物尿
      液檢驗報告各1 紙附卷足稽（見警B 卷第27頁、臺灣屏東
      地方法院檢察署98年度毒偵字第778 號卷第11頁），至扣
      案之殘渣袋1 只，經以薄層色層分析法及氣體色層質譜分
      析法檢驗後，於海洛因呈陽性反應，有高雄醫學大學附設
      中和紀念醫院98年11月6 日0000-000號檢驗報告1 紙在卷
      可證（見本院卷第26頁），俱徵被告前揭不利於己之自白
      與事實相符。
    (二)按施用第一、二級毒品為犯罪行為，毒品危害防制條例第
      10條定有處罰明文。故施用第一、二級毒品者，依前揭規
      定本應科以刑罰。惟基於刑事政策，對合於一定條件之施
      用者，則依同條例第20條、第23條之規定，施以觀察、勒
      戒及強制戒治之保安處分。又毒品危害防制條例於92年7
      月9 日修正公佈，自93年1 月9 日施行，其中第20條、第
      23條將施用毒品之刑事處遇程式，區分為「初犯」及「5
      年內再犯」、「5 年後再犯」。依其立法理由之說明：「
      初犯」，經觀察、勒戒或強制戒治後，應為不起訴處分或
      不付審理之裁定；經觀察、勒戒或強制戒治執行完畢釋放
      後，「5 年內再犯」者，因其再犯率甚高，原實施之觀察
      、勒戒及強制戒治既已無法收其實效，爰依法追訴或裁定
      交付審理。至於經觀察、勒戒或強制戒治執行完畢釋放後
      ，「5 年後再犯」者，前所實施之觀察、勒戒或強制戒治
      已足以遮斷其施用毒品之毒癮，為期自新及協助其斷除毒
      癮，仍適用「初犯」規定，先經觀察、勒戒或強制戒治之
      程式。從而依修正後之規定，僅限於「初犯」及「5 年後
      再犯」2 種情形，始應先經觀察、勒戒或強制戒治程式。
      倘被告於5 年內已再犯，經依法追訴處罰，縱其第3 次（
      或第3 次以上）再度施用毒品之時間，在初犯經觀察、勒
      戒或強制戒治執行完畢釋放5 年以後，已不合於「5 年後
      再犯」之規定，且因已於「5 年內再犯」，顯見其再犯率
      甚高，原實施觀察、勒戒或強制戒治，已無法收其實效，
      即應依該條例第10條處罰（最高法院97年9 月9 日97年度
      第5 次刑事庭會議決議參照）。本案被告於89年間因施用
      毒品案件，經本院裁定送觀察、勒戒後，認有繼續施用毒
      品之傾向，復經本院裁定令入戒治處所施以強制戒治，於
      90年6 月6 日視為執行完畢，並由臺灣屏東地方法院檢察
      署檢察官以90年度戒毒偵字第190 號為不起訴處分確定後
      ，又於5 年內之91年間因施用第二級毒品案件，經臺灣屏
      東地方法院檢察署檢察官以91年度毒偵字第1519號提起公
      訴並聲請強制戒治，起訴部分經本院以91年度易字第1468
      號判決處有期徒刑4 月確定等情，有臺灣高等法院被告前
      案紀錄表在卷可稽，則被告前因施用毒品，經強制戒治執
      行完畢釋放後，5 年內既已再犯施用毒品罪，並經依法追
      訴處罰，縱本次施用毒品之時間，係在前次施用毒品經強
      制戒治執行完畢釋放5 年以後，仍與「5 年後再犯」有別
      ，而無毒品危害防制條例第20條第3 項之適用，自應依法
      追訴審判。
    (三)綜上所述，本案事證明確，被告施用第一級、第二級毒品
      各2 次之犯行，洵堪認定，應予依法論科。
三、按海洛因及甲基安非他命分屬毒品危害防制條例第2 條第2
    項第1 款、第2 款規定之第一級及第二級毒品，被告分別施
    用之，核係犯同條例第10條第1 項之施用第一級毒品罪及同
    條第2 項之施用第二級毒品罪各2 罪。被告各次施用海洛因
    、甲基安非他命前後持有第一級、第二級毒品之低度行為，
    分別為其施用之高度行為所吸收，均不另論罪。被告所犯上
    開4 罪，犯意各別，應予分論併罰。被告有如犯罪事實項下
    所載之前科紀錄，有臺灣高等法院被告前案紀錄表1 份附卷
    可稽，其於徒刑執行完畢後5 年內，故意再犯本案有期徒刑
    以上之4 罪，為累犯，均應依刑法第47條第1 項規定，加重
    其刑。又被告於犯罪事實(一)施用海洛因、甲基安非他命後，
    另因竊盜案件為警查獲，即主動向屏東縣政府警察局屏東分
    局警員張嘉麟坦認前揭施用毒品犯行一事，有警員張嘉麟出
    具之偵查報告、查獲施用毒品案件報告表各1 紙存卷可證（
    見警A 卷第2 、3 頁），則被告於此部份犯行未為有偵查權
    限之機關或公務員知悉前，即向該管公務員自承犯罪，嗣並
    接受裁判，乃該當自首之要件，爰均依刑法第62條前段之規
    定減輕其刑，並均依法先加後減之。爰審酌被告前因施用毒
    品案件送觀察、勒戒、強制戒治及判刑確定執行完畢，仍不
    知戒絕，又觸犯本件犯行，一再戕害己身，顯示其定力不足
    、意志不堅、易受外界誘惑，惟犯後坦承犯行，態度良好，
    併其之生活狀況、品行、智識程度及公訴人之求刑意旨等一
    切情狀，分別量處如主文所示之刑，並定其應執行刑，以示
    懲儆。於犯罪事實(二)查獲時扣案之殘渣袋1 只，經檢驗後於
    海洛因呈陽性反應，已如前述，應依毒品危害防制條例第18
    條第1 項前段諭知沒收銷燬；至扣案之注射針筒1 支，則為
    被告所有供其犯本案犯罪事實(二)施用第一級毒品罪所用之物
    ，業據被告自承在卷（見本院卷第37頁左面），惟送鑑後呈
    毒品陰性反應，有高雄醫學大學附設中和紀念醫院檢驗報告
    1 紙在卷可參（見本院卷第25頁），爰依刑法第38條第1 項
    第2 款諭知沒收。
據上論斷，應依刑事訴訟法第273 條之1 第1 項、第299 條第1
項前段，毒品危害防制條例第10條第1 項、第2 項、第18條第1
項前段，刑法第11條、第47條第1 項、第62條前段、第51條第5
款、第38條第1 項第2 款，判決如主文。
本案經檢察官潘國威到庭執行職務。
中    華    民    國    98    年    11    月    30    日
                  刑事第三庭  法  官  李珮妤
以上正本證明與原本無異。
如不服本判決應於收受判決後10日內向本院提出上訴書狀，並應
敘述具體理由；其未敘述上訴理由者，應於上訴期間屆滿後20日
內向本院補提理由書（均須按他造當事人之人數附繕本）「切勿
逕送上級法院」。
中    華    民    國    98    年    11    月    30    日
                              書記官   劉淑蓉
附錄本案論罪科刑法條：
毒品危害防制條例第10條
施用第一級毒品者，處6 月以上5 年以下有期徒刑。
施用第二級毒品者，處3 年以下有期徒刑。


司法院資訊處製作；財團法人民間司法改革基金會備份。
